【裁判字號】    99,台上,5745
【裁判日期】    990916
【裁判案由】    違反毒品危害防制條例等罪
【裁判全文】
最高法院刑事判決            九十九年度台上字第五七四五號
上  訴  人  甲○○
上列上訴人因違反毒品危害防制條例等罪案件，不服台灣高等法
院台南分院中華民國九十九年七月十五日第二審判決（九十九年
度上訴字第六四五號，起訴案號：台灣台南地方法院檢察署九十
六年度偵字第一三三五八、一五九三一號），提起上訴，本院判
決如下：
    主  文
上訴駁回。
    理  由
按刑事訴訟法第三百七十七條規定：上訴於第三審法院，非以判
決違背法令為理由，不得為之；是提起第三審上訴，應以原判決
違背法令為理由，係屬法定要件。如果上訴理由書狀並未依據卷
內訴訟資料具體指摘原判決不適用何種法則或如何適用不當，或
所指摘原判決違法情事，顯與法律規定得為第三審上訴理由之違
法情形不相適合時，均應認其上訴為違背法律上之程式，予以駁
回。本件上訴人上訴意旨略稱：伊就第一審判決量刑如何不當，
已提出上訴理由書，敘述具體理由，原判決卻認其上訴並無具體
理由，不合法定程式，而以判決駁回，已有違誤。又依其他法院
判決量刑情狀觀之，第一審判決顯違比例原則及平等原則，原審
未予糾正，亦欠允當。況第一審判決僅憑伊之自白及相關證人證
詞，而未審酌該自白及證詞之憑信性，遽行認定事實，同有未洽
云云。
惟查：上訴第三審法院之案件，是否以判決違背法令為上訴理由
，應就上訴人之上訴理由書狀加以審查，至原判決究有無違法，
與上訴是否以違法為理由為兩事。又不服地方法院之第一審判決
而上訴者，應向管轄第二審之高等法院為之。上訴書狀應敘述具
體理由。第二審法院認為上訴書狀未敘述理由者，應以判決駁回
之。刑事訴訟法第三百六十一條第一項、第二項、第三百六十七
條前段分別定有明文。所謂應敘述具體理由，係指須就卷內既有
訴訟資料或提出新事證，指摘或表明第一審判決有何採證認事、
用法或量刑等足以影響判決本旨之不當或違法，而構成應予撤銷
之具體事由而言，方足當之。如僅泛稱原判決認事用法不當、採
證違法、判決不公或量刑失當等，而未指出具體事由，或形式上
雖已指出具體事由，然亦不足以認原判決有何不當或違法，或就
顯然不具有調查必要性之證據及欠缺關聯性之證據，執為第二審
上訴理由，均非具體理由。本件原判決以第一審判決經綜合全案
證據資料，認定上訴人有販賣第三級毒品（計十罪）、明知為禁
藥而轉讓及未經許可持有子彈犯行（均累犯），分別論處如其附
表所示罪刑，並就有期徒刑部分定應執行之刑有期徒刑八年，已
敘明所憑證據及認定之理由。而刑之量定，為實體法上賦予法院
得為自由裁量之事項，此項職權之行使，在求具體個案不同情節
之妥適，但仍受憲法關於法官獨立審判原則之保障，倘無明顯濫
權情形，即不得任意指為違法。第一審判決關於刑之量定及定應
執行之刑，並無明顯失出失入而有違反比例原則、公平原則之情
事，上訴人對之提起上訴，理由略稱：第一審判決既適用毒品危
害防制條例第十七條規定予以減輕其刑，卻猶定應執行之刑為有
期徒刑八年，顯屬過重；且未審酌其他相類案件之量刑輕重，亦
有違比例原則及平等原則等語。純屬其個人主觀上對法院量刑之
期盼，難認已依據卷內既有訴訟資料或提出新事證，指摘或表明
第一審判決有何採證認事、用法或量刑等足以影響判決本旨之不
當或違法，而構成應予撤銷之具體事由。因認上訴人對於第一審
判決之上訴不合法律上程式，不經言詞辯論，判決駁回其在第二
審之上訴，經核並無違誤。上訴人對原判決提起第三審上訴，仍
執前詞，指摘原判決不當。然對於原審以上訴人不服第一審判決
提起上訴，未敘述具體上訴理由，不合法律上之程式，而不經言
詞辯論判決駁回其在第二審上訴之程序判決，究竟有何違背法令
情形，並未依卷內資料為具體之指摘，核與法律規定得為第三審
上訴理由之違法情形不相適合。又原審係以上訴人在第二審之上
訴不合法律上程式，予以駁回，並未就實體事項為審理。而第三
審為法律審，僅在審查第二審判決有無違背法令。上訴人其餘上
訴意旨，係對實體事項為爭執，並非針對原審之程序判決違背法
令執為指摘，或引用其他法院判決量刑情狀為據，因情節有別，
基於個案拘束原則，要不得比附援引而執為原判決有違背法令之
論據，均難認係適法之第三審上訴理由。其上訴違背法律上之程
式，應併予駁回。
據上論結，應依刑事訴訟法第三百九十五條前段，判決如主文。
中    華    民    國  九十九  年    九    月   十六   日
                      最高法院刑事第八庭
                          審判長法官  洪  文  章
                                法官  王  居  財
                                法官  郭  毓  洲
                                法官  黃  梅  月
                                法官  林  瑞  斌
本件正本證明與原本無異
                                      書  記  官
中    華    民    國  九十九  年    九    月   二十   日
                                                       s

司法院資訊處製作；財團法人民間司法改革基金會備份。
